【裁判字號】    97,交聲,218
【裁判日期】    970229
【裁判案由】    違反道路交通管理處罰條例聲明異議
【裁判全文】
臺灣士林地方法院交通事件裁定         97年度交聲字第218號
原處分機關  臺北市交通事件裁決所
異  議  人
即受處分人  甲○○
上列受處分人因違反道路交通管理處罰條例案件，對於臺北市交
通事件裁決所民國97年1 月16日所為之處分（原處分案號：北市
裁四字第裁22-CV0000000號），聲明異議，本院裁定如下：
     主  文
異議駁回。
     理  由
一、按汽車駕駛人，行經有燈光號誌管制之交岔路口闖紅燈者，
    處新臺幣（下同）1,800 元以上5,400 元以下罰鍰，並記違
    規點數3 點，道路交通管理處罰條例第53條第1 項、第63條
    第1 項第3 款分別定有明文。
二、原處分意旨略以：異議人即受處分人甲○○所有0515-MX 號
    自小客車，於民國96年9 月15日下午1 時2 分許，在臺北縣
    泰山鄉○○路○ 段與憲訓路口（往明志路方向），經警逕行
    舉發「駕車行經有燈光號誌管制之交岔路口闖紅燈」之違規
    行為，依道路交通管理處罰條例第53條第1 項規定，處罰鍰
    5, 400元。
三、異議意旨略以：臺北市交通事件裁決所違反道路交通管理事
    件裁決書（下稱裁決書）對於違規地點說明不清，且未附上
    違規照片做為佐證，同時亦不排除其所有車號0515-MX 號自
    用小客車於96年9 月15日借予他人使用。又舉發通知單應到
    案日期為96年11月2 日前，異議人當時因出國長達1 個月並
    未收到違規通知單的掛號通知，故認為不應該採取處罰最高
    額度罰鍰。另外異議人所有0515-MX 號自用小客車車牌號碼
    中之0 和5 數字非常容易與英文字母O 和數字8 造成誤判云
    云。
四、經查：
  (一)本件異議人甲○○所有之車號0515-MX 號自小客車，於96年
    9 月15日下午1 時2 分許，行經臺北縣泰山鄉○○路○ 段與
    憲訓路口（往明志路方向），經警逕行舉發「駕車行經有燈
    光號誌管制之交岔路口闖紅燈」之違規行為，有舉發違反道
    路交通管理事件通知單1 紙、採證照片2 紙附卷可參。異議
    人雖辯稱其車牌號碼中之0 和5 數字非常容易與英文字母O
    和數字8 造成誤判云云，惟經本院審視卷附採證照片，第1
    張照片係異議人所有0515-MX 號自小客車正行經上開交岔路
    口之停止線（前輪超越停止線、後輪已在停止線上），第2
    張照片係該車輛已超越停止線向前行駛至交岔路口範圍，而
    2 張採證照片皆係於紅燈亮起後拍攝而得，實屬用路人可明
    顯預見燈色並辨識號誌燈號管制之情形。再者，卷附採證照
    片內遭舉發之自小客車，車號為0515 -MX號；廠牌為FIAT及
    顏色為紅色，均與異議人所有自小客車之車號、廠牌及顏色
    相符，此有本院公務電話紀錄1 紙在卷可佐，亦可排除誤認
    車輛之可能，足認異議人所有上開車輛行經有燈光號誌管制
    之交岔路口闖紅燈之違規事實，應堪予認定。另異議人所有
    上開車輛違規地點為泰山鄉○○路○段與憲訓路口（往明志
    路方向），此觀臺北縣政府警察局舉發違反道路交通管理事
    件通知單（下稱舉發通知單）上違規地點欄之記載自明，至
    裁決書記載異議人所有上開車輛違規地點為「泰山鄉○○路
    ○段與」，顯係漏載，不影響異議人違規事實之認定，異議
    人執此爭辯，自無理由，是異議人所有上開自小客車，於前
    開時、地確有闖紅燈之違規行為無疑，其前揭所辯，均不足
    採。
  (二)按道路交通管理事件統一裁罰基準及處理細則第5 條規定，
    處理違反道路交通管理事件，有關文書送達之程序，依行政
    程序法之規定而送達，於應受送達人之住居所、事務所或營
    業所為之；於應送達處所不獲會晤應受送達人時，得將文書
    付與有辨別事理能力之同居人、受僱人或應送達處所之接收
    郵件人員。送達，不能依前2 條規定為之者，得將文書寄存
    送達地之地方自治或警察機關，並作送達通知書兩份，1 份
    黏貼於應受送達人住居所、事務所、營業所或其就業處所門
    首，另1 份交由鄰居轉交或置於該送達處所信箱或其他適當
    位置，以為送達；前項情形，由郵政機關為送達者，得將文
    書寄存於送達地之郵政機關，行政程序法第72條第1 項、第
    73條第1 項及第74條第1 項、第2 項分別定有明文。查本件
    原舉發單位即臺北縣政府警察局新莊分局交通分隊將舉發通
    知單送交郵政機關以掛號郵寄方式，投遞至異議人之戶籍地
    址臺北市○○區○○街40號2 樓為送達時，因在送達處所未
    獲會晤應受送達人即異議人本人，亦無受領文書之同居人、
    受僱人，或接收郵件人員，遂於96年10月8 日將舉發通知單
    寄存送達於異議人之戶籍地北投郵局，並作送達通知書2 份
    ，1 份黏貼於異議人住所門首，另1 份置於送達處所信箱或
    適當位置，以為送達，此有臺北縣政府警察局送達證書影本
    1 紙在卷足憑，是以異議人雖未實際接獲舉發通知單，惟原
    舉發機關既係依上開法定程序送達，自已發生合法送達之效
    力，不因異議人實際上有無收受而有所異，故異議人辯稱其
    並未收到違規通知單之掛號通知云云，自難據為異議人有利
    之認定。
  (三)次按本條例之處罰，受舉發違反道路交通管理事件之受處罰
    人，認為受舉發之違規行為應歸責他人者，應於舉發違反道
    路交通管理事件通知單應到案日期前，檢附相關證據及應歸
    責人相關證明文件，向處罰機關告知應歸責人，處罰機關應
    即另行通知應歸責人到案依法處理。逾期未依規定辦理者，
    仍依本條例各該違反條款規定處罰。逕行舉發違反道路交通
    管理事件，經汽車所有人依通知單之應到案日期到案，並告
    知違規駕駛人姓名、即另行通知違規駕駛人到案依法處理；
    逾應到案日期，處罰機關應依本條例第85條第3 項規定處罰
    該汽車所有人。道路交通管理處條例第85條第1 項及違反道
    路交通管理事件統一裁罰標準及處理細則第24條分別定有明
    文。查本件屬逕行舉發之案件，有前開舉發通知單1 紙可稽
    ，並經合法送達與異議人，異議人既未提出實際應歸責人為
    何，原處分機關自無從得知真正之違規人，而可歸責於異議
    人，縱本件實際駕駛人係另有其人，依上開規定，處罰機關
    自得處罰車輛所有人即異議人。是異議人抗辯不排除有出借
    車輛云云，並非可採。
  (四)末按，行經有燈光號誌管制之交岔路口闖紅燈之違規行為，
    於期限內繳納或到案應候裁決者，處罰鍰2,700 元，逾越應
    到案期限30日內，繳納罰鍰或到案應候裁決者，處罰鍰3,60
    0 元，逾越應到案期限30日以上60日以內，繳納罰鍰或到案
    應候裁決者，處罰鍰4,500 元，逾越應到案期限60日以上繳
    納罰鍰或逕行裁決處罰者，處罰鍰5,400 元，違反道路交通
    管理事件統一裁罰基準表定有明文。經查，本案舉發通知單
    既生合法送達之效力，業據前述甚詳，而異議人並未於應到
    案日期前，到案告知實際違規駕駛人之姓名及年籍資料，且
    有逾越應到案期限60日以上情形，則原處分機關依首揭規定
    ，裁處汽車所有人即異議人最高額罰鍰5,400 元，於法並無
    不合，是異議人辯稱本件不應裁處最高額罰鍰云云，亦非可
    採。
五、綜上所述，異議人所有上開車輛確有在前揭時、地，行經有
    燈光號誌管制之交岔路口闖紅燈之違規行為，從而，原處分
    機關依道路交通管理處罰條例第53條第1 項規定，裁處異議
    人罰鍰5, 400元，核無違誤。另原處分機關移送書提及依同
    條例第7 條之2 第4 項規定逕行舉發係以汽車所有人為舉發
    之對象，而本件受處分人所有之汽車違規，其本人未說明該
    違規行為應歸責之人為何人，亦未承認其為駕駛人，當有過
    失，依上開說明，自應接受處罰，是本件異議人之異議為無
    理由，應予駁回。
據上論斷，應依道路交通案件處理辦法第19條，裁定如主文。
中    華    民    國    97    年    2     月    29    日
                   交通法庭法  官   許碧惠
以上正本證明與原本無異。
如不服本裁定，應於裁定送達後5 日內，向本院提出抗告狀。
                            書記官  徐仁豐
中    華    民    國    97    年    2     月    29    日


司法院資訊處製作；財團法人民間司法改革基金會備份。
